【裁判字號】    95,交抗,623
【裁判日期】    950831
【裁判案由】    違反道路交通管理處罰條例
【裁判全文】
臺灣高等法院交通事件裁定             95年度交抗字第623號
抗  告  人
即受處分人  甲○○
上列抗告人因違反道路交通管理處罰條例案件，不服臺灣臺北地
方法院，中華民國95年6月28日所為裁定（95年度交聲字第461號
），提起抗告，本院裁定如下：
    主  文
抗告駁回。
    理  由
一、原處分意旨略以：本件抗告人即受處分人甲○○於民國（下
    同）94年10月15日上午10時54分許駕駛車牌號碼4770-DK 號
    自用小客車，沿國道三號公路由北向南方向行駛，行經當時
    限速每小時110公里之該路段174.6公里處，以每小時124 公
    里、超速14公里之速度行駛，經內政部警政署國道公路警察
    局（下稱原舉發單位）第七警察隊員警以科學儀器測速相機
    取得證據資料相片後逕行舉發，抗告人未於應到案日期前向
    交通部公路總局台北區監理所提出申訴，再經交通部公路總
    局台北區監理所於95年4 月14日依道路交通管理處罰條例第
    33條第1項、第63條第1項第1款規定，以北監自裁字裁40-ZG
    A022935 號違反道路交通管理事件裁決書裁罰抗告人最高罰
    額6,000元，並記違規點數1點。
二、原裁定以：抗告人於上揭時地在高速公路超速行駛之違規事
    實，有內政部警政署國道公路警察局公警局交字第ZGA02293
    5 號舉發違反道路交通管理事件通知單暨採證相片及交通部
    公路總局台北區監理所95年4月14日北監自裁字裁40-ZGA022
    935號違反道路交通管理事件裁決書在卷可稽（見原審卷第4
    、5 頁），此為抗告人所不爭執。抗告人雖以未接獲上開違
    反道路交通管理事件通知單等詞置辯，然前述內政部警政署
    國道公路警察局公警局交字第ZGA022935 號舉發違反道路交
    通管理事件通知單業於95年1 月19日由原舉發單位交由新店
    市公崙郵局送達至抗告人位在台北縣新店市○○路114 巷10
    號之住所，因不獲會晤應受送達人即抗告人，乃將該舉發通
    知單寄存公崙郵局，有送達證書影本在卷可考（見原審卷第
    8 頁），該舉發通知單合法送達受處分人即抗告人，抗告人
    辯稱未接獲舉發通知單云云，委無可採。抗告人確有如舉發
    違反道路交通管理事件通知單所載之在高速公路超速行駛之
    違規事實，且該舉發違反道路交通管理事件通知單已合法送
    達抗告人，抗告人遲至95年4 月25日始向原處分機關提出申
    訴，此有申訴狀上之原處分機關收文章足憑（見原審卷第 3
    頁），本件原處分機關以抗告人違反道路交通管理處罰條例
    第33條第1項、第63條第1項第1 款、違反道路交通管理事件
    統一裁罰基準及處理細則暨違反道路交通管理事件統一裁罰
    基準表之規定，裁罰抗告人最高罰鍰6,000 元，並記違規點
    數1 點，其認事用法均無不當，裁罰額度屬妥適，抗告人之
    聲明異議，尚非有據，爰依道路交通案件處理辦法第19條（
    原審誤載為第20條）規定，駁回抗告人之異議。
三、抗告意旨略以：94年10月所寄發之通知單是否未黏貼於門首
    或適當位置而任其風吹、日曬、雨淋，而不知去向，抗告人
    確實未曾接獲內政部警政署國道公路警察局之舉發違反道路
    交通管理事件通知單，而原處分機關逕行裁處最高額之罰鍰
    ，抗告人不能心服等語。
四、經查：
（一）按行為後法律或自治條例有變更者，適用行政機關最初裁
      處時之法律或自治條例；但裁處前之法律或自治條例有利
      於受處罰者，適用最有利於受處罰者之規定，行政罰法第
      5 條定有明文。查抗告人即受處分人甲○○行為後，道路
      交通管理處罰條例第33條第1 項業於95年7月1日修正公布
      施行，比較修法前後對於汽車行駛於高速公路而不遵管制
      規定之違規行為之罰則均處汽車駕駛人新台幣（下同）3,
      000元以上6,000 元以下罰鍰，並記違規點數1點而屬相同
      ，依行政罰法第5 條規定，自應適用行政機關最初裁處時
      之法律即修正前道路交通管理處罰條例第33條第1 項、第
      63條第1項第1款規定論處，先予敘明。又汽車行駛於高速
      公路或設站管制之道路，而不遵管制之規定者，處汽車駕
      駛人3,000元以上6,000元以下罰鍰；汽車駕駛人有第33條
      所列之規定者，除依原條款處罰鍰外，並予記點，修正前
      道路交通管理處罰條例第33條第1 項、第63條第1項第1款
      分別定有明文。又汽車行駛高速公路，應依速限標誌指示
      ，高速公路交通管制規則第5條第1項前段亦有明文。
（二）次按處理違反道路交通管理事件，有關文書送達之程序，
      依行政程序法之規定。又送達於應受送達人之住居所、事
      務所或營業所為之，但在行政機關辦公處所或他處會晤應
      受送達人時，得於會晤處所為之；又於應送達處所不獲會
      晤應受送達人時，得將文書付與有辨別事理能力之同居人
      、受僱人或應送達處所之接收郵件人員；又送達不能依前
      2 條規定為之者，得將文書寄存送達地之地方自治或警察
      機關，若由郵務機關送達者，得將之寄存於送達地之郵政
      機關，並作送達通知書兩份，一份黏貼於應受送達人住居
      所、事務所、營業所或其就業處所門首，另一份交由鄰居
      轉交或置於該送達處所信箱或其他位置，以為送達，行政
      程序法第72條第1項、第73條第1項及第74條第1項、第2項
      分別定有明文。又本條例所定罰鍰之處罰，行為人接獲違
      反道路交通管理事件通知單後，於15日內得不經裁決，逕
      依第92條第3 項之罰鍰基準規定，向指定之處所繳納結案
      ；不服舉發事實者，應於15日內，向處罰機關陳述意見；
      其不依通知所定期限前往指定處所聽候裁決，且未依規定
      期限繳納罰鍰結案或向處罰機關陳述意見者，處罰機關得
      逕行裁決之，道路交通管理處罰條例第9條第1項定有明文
      。再按民事訴訟文書之寄存送達，依民國92年2月7日修正
      公布、同年9月1日施行之民事訴訟法第138條第2項規定，
      自寄存之日起，經10日發生效力，此因應受送達人未必能
      即時領取訴訟文書而知悉其內容，故特設此規定以保障其
      權益。行政程序法雖未如前述民事訴訟法增設第138條第2
      項規定，但基於保障應受送達人權益之同一理由，解釋上
      應認為有上開規定之類推適用。
（三）本件舉發違反道路交通管理事件通知單業經原舉發單位於
      95年1月19日郵寄抗告人之台北縣新店市○○路114巷10號
      住所，因未獲會晤抗告人本人，且亦無得受領文書之抗告
      人之同居人，乃製作送達通知書黏貼抗告人住所門首，另
      一份置於抗告人住所信箱，並將該通知單郵件寄存於公崙
      郵局以為寄存送達，此有送達證書影本附卷可稽（見原審
      卷第8 頁）。是上開舉發通知單既經原舉發單位依據行政
      程序法第74條規定於95年1 月19日寄存送達於公崙郵局，
      揆諸上揭說明，自寄存送達之日起經10日（即95年1 月29
      日），該舉發通知單已生合法送達之效力。即便抗告人在
      上開舉發通知單上所載應到案日期（即94年12月2 日）後
      方合法收受該舉發通知單，致其無法在應到案日期前遵期
      繳交罰款、或對其違規行為陳述意見，惟抗告人至遲應於
      道路交通管理處罰條例第9條第1項所定合法送達後15日內
      即95年2 月13日以前，向原處分機關提出申訴或按最低額
      繳交罰鍰結案，是原處分機關因抗告人未於期限內依法提
      出申訴或繳交最低罰鍰結案，逕以裁處抗告人最高額罰鍰
      ，於法並無不合。況且，抗告人之戶籍地址確係設於「臺
      北縣新店市○○路114 巷10號」，此有法務部戶役政連結
      作業系統1 份在卷（見原審卷第10頁）。準此，抗告人如
      因其未居住戶籍地而漏收通知單之不利事由，應歸責於抗
      告人本身，前述已生合法送達之效力自不生影響。至抗告
      人質疑上開通知單應未黏貼於門首或適當位置而任其風吹
      、日曬，而不知去向云云，承前開說明，上開舉發通知單
      已依行政程序法第74條規定，合法寄存送達予抗告人，並
      有送達證書在卷可憑，抗告人事後空言指摘寄存送達不合
      法律程式，委無足採。原審認事用法並無不當，抗告人之
      抗告理由，為無理由，應予駁回。
五、據上論斷，應依道路交通案件處理辦法第26條，刑事訴訟法
    第412條，裁定如主文。
中    華    民    國    95    年    8     月    31    日
                  交通法庭審判長法  官  吳昭瑩
                                法  官  楊貴雄
                                法  官  王梅英
以上正本證明與原本無異。
不得再抗告。
                                書記官  李信穎
中    華    民    國    95    年    9     月    5     日


司法院資訊處製作；財團法人民間司法改革基金會備份。
